【裁判字號】    89,交訴,54
【裁判日期】    900531
【裁判案由】    公共危險等
【裁判全文】
臺灣士林地方法院刑事判決                          八十九年度交訴字第五四號
    聲  請  人  臺灣士林地方法院檢察署檢察官
    被      告  甲○○
    輔  佐  人  丙○○
    指定辯護人  本院公設辯護人  林龍輝
右列被告因公共危險等案件，經檢察官聲請簡易判決處刑 (八十九年度調偵字第一七
六號)，本院士林簡易庭認不宜以簡易判決處刑，移由本院改依通常程序審理，判決
如左：
    主  文
甲○○駕駛動力交通工具，致人受傷而逃逸，累犯，處有期徒刑陸月，如易科罰金，
以佰元折算壹日，並於刑之執行完畢或赦免後，令入相當處所，施以監護壹年。
其餘被訴過失傷害部分公訴不受理。
    事  實
一、甲○○前於民國八十五年間因搶奪案件，經本院判處有期徒刑二年確定，於八十
    七年十二月二十一日縮刑期滿執行完畢。甲○○因智能僅達邊緣性智能，又罹患
    有憂鬱症，且數週未服用藥物控制其情緒，衝動控制力已較差，又因其友人遺失
    機車，情緒大受刺激，致產生衝動控制及情緒控制之障礙，於精神耗弱之狀態中
    ，於八十九年四月二十六日凌晨零時四十分許，未領有汽車駕駛執照，竟駕駛其
    父連瑤士所有車牌號碼ＢＹ─三二三○號自用小客車，沿台北市○○路由南往北
    行駛，行經該路六五三號時，竟跨越車道中心線，並以時速五十至六十公里之車
    速超速逆向行駛，撞及行經該路段之對向車道由丁○○騎乘之車號ＡＴＥ─六九
    九號機車，致其人車倒地，丁○○並受有骨盤開放性粉碎性骨折、左脛骨粉碎性
    骨折、會陰部及陰囊深部撕裂傷及全身多處擦、挫傷等傷害（過失傷害部分未經
    合法告訴），而甲○○駕車肇事後竟罔顧丁○○之生命安全，駕駛該車逃逸現場
    ，惟經路人乙○○記下前開肇事車輛之車號後，報警查獲。
二、案經被害人丁○○之父蔡錫洪訴由台北市政府警察局士林分局報告臺灣士林地方
    法院檢察署檢察官偵查聲請簡易判決處刑。
    理  由
壹、有罪部分：
一、訊據被告甲○○矢口否認有右揭駕車肇事逃逸之犯行，辯稱不知有開車撞傷被害
    人丁○○，伊是回家後聽父母說才知道開車撞傷人云云。惟查，右揭犯罪事實業
    據被害人丁○○指訴甚詳，核與現場目擊證人乙○○於本院結證稱：「我從（台
    北市○○路）六五三號中華電信那個巷子轉過來，到台灣大哥大那個營業處時，
    聽到一聲很大的撞擊聲，後來看到一部車子很快的往前衝，那時文林路和福國路
    那邊有紅綠燈，我看到他很快的衝過去，他沿著福國路走，到家樂福前面時，因
    為碰到紅燈，有一部車擋住他，他停下來，我才抄下他的車牌號碼，是ＢＹ─三
    二三Ｏ號，當時我看到他的車上還有另外一個人，我怕安全上有問題，所以我沒
    有過去和他講話，我並沒有看到到底是誰駕駛這部車，但是我看到他車子的駕駛
    座前面有因為撞擊而凸起來一大塊。」等情相符（詳本院八十九年十一月十六日
    訊問筆錄），且被告於本院訊問時亦坦承：「我在八十九年四月二十六日凌晨零
    時四十分許，我有駕駛車號ＢＹ─三二三○號自小客車出去，並有撞到丁○○。
    當時車上還有一位我的朋友，車子當時是我駕駛的。」屬實（同前本院訊問筆錄
    ），足證被告於駕車肇事時並非全然無知，此外，復有道路交通事故調查報告表
    、交通事故談話記錄及新光吳火獅紀錄醫院診斷證明書影本在卷可憑，被告所辯
    顯係諉卸之詞，不足採信。本件事證明確，被告犯行堪予認定，應依法論科。
二、核被告所為係犯刑法第一百八十五條之四之肇事逃逸罪。被告前於八十五年間因
    搶奪案件，經本院判處有期徒刑二年確定，於八十七年十二月二十一日縮刑期滿
    執行完畢，此有臺灣高等法院檢察署刑案紀錄簡覆表一份在卷可馮，其受有期徒
    刑之執行完畢後五年內，再犯本件有期徒刑以上之罪，係屬累犯，應法加重其刑
    。又刑法上之心神喪失與精神耗弱，應依行為時精神障礙程度之強弱而定，如行
    為時之精神，對外界事務全然缺乏知覺理會及判斷作用而無自由決定意思之能力
    者，為心神喪失；如此項能力，並非完全喪失，僅較普通人之平均程度顯然減退
    者，則為精神耗弱，最高法院所著二十六年度渝上字第二三七號判例意旨可資參
    照。查被告甲○○因智能僅達邊緣性智能，又罹患有憂鬱症，且數週未服用藥物
    控制其情緒，衝動控制力已較差，又因其友人遺失機車，情緒大受刺激，致產生
    衝動控制及情緒控制之障礙，因此發生無照逆向行駛之行為，此有行政院國軍退
    除役官兵輔導委員會臺北榮民總醫院九十年二月二十六日（九十）北總精字第二
    一六八八號函附之精神狀況鑑定書一份在卷可憑，顯然被告於本件車禍發生時之
    精神狀況與常人有異，應認已達精神耗弱之程度，應依刑法第十九條第二項規定
    減輕其刑。並依刑法第七十一條第一項之規定，就前開各項加重減輕事由，先加
    後減之。再刑法第四十一條業於九十年一月十日公布修正，並於同年一月十二日
    生效，該條第一項規定：「犯最重本刑為五年以下有期徒刑以下之刑之罪，而受
    六個月以下有期徒刑或拘役之宣告，因身體、教育、職業、家庭之關係或其他正
    當事由，執行顯有困難者，得以一元以上三元以下折算一日，易科罰金。但確因
    不執行所宣告之刑，難收矯正之效，或難以維持法秩序者，不在此限。」本件被
    告犯罪在刑法第四十一條修正前，依刑法第二條第一項前段規定，其易科罰金之
    諭知，應修正適用後之刑法第四十一條第一項之規定。爰審酌被告因智能僅達邊
    緣程度而缺乏自制力、其犯罪之目的、被害人所受之損害、於犯罪後已與被害人
    達成民事和解及犯後態度等一切情狀，量處如主文所示之刑，並諭知易科罰金之
    折算標準。另審酌前揭鑑定報告書意旨，及被告之行為對社會治安隨時有不可預
    料之危險，爰併依法諭知令入相當處所，施以監護一年，期依保安處分執行法第
    四十六條、第四十七條規定送往精神病醫院或其他醫療團體，予以適當之治療及
    監視其行動，以資兼顧。
貳、不受理部分：
一、聲請簡易判決處刑意旨另以：被告甲○○於八十九年四月二十六日凌晨零時四十
    分許，未領有汽車駕駛執照，竟駕駛其父連瑤士所有車牌號碼ＢＹ─三二三○號
    自用小客車，沿台北市○○路由南往北行駛，行經該路六五三號時，竟跨越車道
    中心線超速逆向行駛，撞及行經該路段之對向車道由丁○○騎乘之車號ＡＴＥ─
    六九九號機車，致其人車倒地，丁○○並受有骨盤開放性粉碎性骨折、左脛骨粉
    碎性骨折等傷害，因認被告所為另犯刑法第二百八十四條第一項前段之過失傷害
    罪。
二、按犯罪之被害人，得為告訴；告訴乃論之罪，未經告訴者，應諭知不受理之判決
    ，刑事訴訟法第二百三十二條、第三百零三條第三款定有明文。查本件被告涉嫌
    因無照超速駕車及逆向行駛，致被害人丁○○受傷，則該犯罪之被害人為丁○○
    甚明。經查，被害人丁○○於發生本件車禍受傷後，並未提出告訴，而係由其父
    蔡錫洪向警局提出告訴，此經被害人到庭供述無訛，且有蔡錫洪於八十九年四月
    二十六日在台北市政府警察局士林分局蘭雅派出所製作之警訊筆錄在卷可憑，被
    害人丁○○之父既非本件車禍之被害人，其於警訊時所為告訴自非合法之告訴，
    而刑法第二百八十四條第一項前段之過失傷害罪，依刑法第二百八十七條之規定
    ，須告訴乃論。本件既未經合法告訴，揆諸前揭說明，自應諭知被告不受理之判
    決。
據上論斷，應依刑事訴訟法第二百九十九條第一項前段、第三百零三條第三款、刑法
第二條第一項前段、第一百八十五條之四、第四十七條、第十九條第二項、第四十一
條第一項前段、第八十七條第二項、第三項，罰金罰鍰提高標準條例第二條，判決如
主文。
本案經檢察官陳傳宗到庭執行職務
中    華    民    國      九十        年      五        月    三十一    日
                                  臺灣士林地方法院刑事第二庭
                                          法  官
右正本證明與原本無異。
如不服本判決，應於判決送達後十日內，向本院提出上訴狀。
                                          書記官
中    華    民    國      八十        年              月              日
附錄本案論罪科刑法條全文
刑法第一百八十五條之四
駕駛動力交通工具，致人死傷而逃逸者，處六月以上五年以下有期徒刑。


司法院資訊處製作；財團法人民間司法改革基金會備份。
